最高法院刑事判決　　　　　　　　　　111年度台上字第103號
上　訴　人　李政憶




　　　　　　曾俞緯



上列上訴人等因違反毒品危害防制條例等罪案件，不服臺灣高等
法院臺中分院中華民國110年8月4日第二審判決（110年度上訴字
第575號，起訴案號：臺灣彰化地方檢察署108年度偵字第6401、
7064號），提起上訴，本院判決如下：
    主  文
上訴駁回。
    理  由
一、按刑事訴訟法第377 條規定，上訴於第三審法院，非以判決
    違背法令為理由，不得為之。是提起第三審上訴，應以原判
    決違背法令為理由，係屬法定要件。如果上訴理由書狀並未
    依據卷內訴訟資料，具體指摘原判決不適用何種法則或如何
    適用不當，或所指摘原判決違法情事，顯與法律規定得為第
    三審上訴理由之違法情形不相適合時，均應認其上訴為違背
    法律上之程式，予以駁回。
二、本件原判決認定上訴人李政憶、曾俞緯分別有如其犯罪事實
    欄一、二亦即其附表一、二所載販賣第二級毒品甲基安非他
    命之犯行，因而維持第一審論上訴人等以民國109年7月15日
    修正生效前之毒品危害防制條例第4條第2項販賣第二級毒品
    罪（其中李政憶共2罪、曾俞緯共4罪），分別量處如第一審
    判決附表一及附表二所示之刑及為相關沒收與追徵諭知之科
    刑判決，而駁回上訴人等在第二審之上訴，已載敘其調查取
    捨證據之結果及憑以認定各該犯罪事實之心證理由，對於曾
    俞緯自白本件犯罪何以與事實相符而足以採信，李政憶否認
    本件犯罪所持之辯解何以係飾卸之詞而不足以採信，亦在理
    由內分別詳加指駁及說明。核其所為之論斷，俱有卷存證據
    資料可資覆按，從形式上觀察，原判決尚無足以影響其判決
    結果之違背法令情形存在。
三、上訴人等上訴意旨：
㈠、李政憶上訴意旨略稱：⒈伊並未販賣甲基安非他命予曾俞緯
    ，而係與曾俞緯合資，由其出面向楊勝隆購買甲基安非他命
    復再由其2 人依出資比例分配所合資購得之毒品，此業經其
    友人即證人許富緯於第一審證述在卷。又曾俞緯於警詢時及
    偵查中雖指述有向伊購買甲基安非他命云云，然嗣已於第一
    審及原審已改稱：其係與李政憶合資向楊勝隆購買甲基安非
    他命，其於警詢時及偵查中係因擔心遭受楊勝隆報復而不敢
    吐實所以謊稱係向李政憶購買甲基安非他命，所述並非實情
    云云。乃原審置許富緯及曾俞緯所為上開有利於伊之證詞於
    不顧，徒憑曾俞緯於警詢時及偵查中所為不利於伊之證詞，
    遽而為不利於伊之認定，自有未洽。⒉楊勝隆因涉嫌於 108
    年6月9日17時38分及同日23時11分許，先後以行動電話內之
    通訊軟體Messenger 與伊聯繫後，於同日23時11分許，在伊
    位於彰化縣彰化市○○路0段000巷00號之住處，以新臺幣（
    下同）2,500 元之價格，販賣重量約半錢之甲基安非他命予
    伊一事，經臺灣彰化地方檢察署檢察官以108年度偵字第122
    02號提起公訴，有卷附起訴書可憑，足見伊所稱係與曾俞緯
    合資向楊勝隆購買甲基安非他命一節，與事實相符，原審對
    此有利於伊之證據竟不予採信，顯有可議。⒊伊於原審曾聲
    請傳訊其配偶黃瀞瑤作證，以釐清於曾俞緯指述其向李政憶
    購買甲基安非他命之時間，伊之家人是否有目睹伊販賣甲基
    安非他命予曾俞緯之過程等情，然原審僅傳訊一次，但黃瀞
    瑤未到，即不復傳訊黃瀞瑤到庭釐清案情，遽為不利於伊之
    認定，殊有不當云云。
㈡、曾俞緯上訴意旨略稱：其於偵查中、第一審及原審均坦承本
    件被訴販賣第二級毒品甲基安非他命共4 罪之犯行。本件犯
    罪係伊因思慮未周，一時糊塗而觸法，已深感悔悟，且本件
    犯罪之情節並非重大，應堪予憫恕，原審雖適用修正前毒品
    危害防制條例第17條第2項之規定就伊本件所犯4罪均減輕其
    刑，但未再依刑法第59條之規定酌減其刑，尚有未洽云云。
四、惟查：
㈠、證據之取捨與事實之認定，乃事實審法院之職權，苟其採證
    認事並不違背經驗法則與論理法則，即不能任意指為違法而
    執為適法之上訴第三審理由。原判決認定上訴人等確分別有
    本件被訴販賣第二級毒品甲基安非他命之犯行，已就相關事
    證詳加調查論列，復綜合上訴人等之供述，參酌證人陳成忠
    、李清瀧、連銘松、許富緯之證詞，佐以卷附上訴人等相互
    間，以及曾俞緯與陳成忠及連銘松彼此間之電話通訊監察譯
    文，暨上訴人等所持用行動電話內之通訊軟體Messenger 對
    話內容擷圖，徵引卷附曾俞緯住處附近路口監視器錄影畫面
    翻拍照片等證據資料，相互斟酌判斷而資為前揭認定，已說
    明其取捨證據判斷之依據及得心證之理由，並就李政憶否認
    犯罪所為之辯解及許富緯與曾俞緯於審判中所為有利於李政
    憶之證詞，何以均與事實不符，敘明不足採取之理由綦詳（
    見原判決第8頁第22行至第12頁第2行、第13頁第13至30行）
    ，並說明；楊勝隆雖因涉嫌於108年6月9 日23時11分許，在
    彰化縣彰化市○○路0段000巷00號，以2,500 元之價格，販
    賣重量約半錢之甲基安非他命予李政憶，遭臺灣彰化地方檢
    察署檢察官以108年度偵字第12202號提起公訴，但查此案件
    檢察官乃認定李政憶係於「108年6月9 日23時11分許」，向
    楊勝隆購買甲基安非他命，而李政憶於本案係被訴於「同年
    5月28日19時許及同年6月6 日23時29分許」，先後販賣甲基
    安非他命各1 次予曾俞緯，因李政憶向楊勝隆購買甲基安非
    他命之時間（即108年6月9 日23時11分許），較晚於其本件
    被訴販賣甲基安非他命予曾俞緯之時間（即同年5 月28日19
    時許及同年6月6日23時29分許），則楊勝隆上開被訴販賣甲
    基安非他命予李政憶之事實，與本件李政憶被訴販賣甲基安
    非他命予曾俞緯之事實間即欠缺時序上之因果關聯性，尚不
    足引為李政憶所稱其係與曾俞緯合資向楊勝隆購買甲基安非
    他命再均分之有利證據；況曾俞緯於第一審證稱其與李政憶
    係朋友關係，但其不認識楊勝隆等語。足徵李政憶所辯與曾
    俞緯合資向楊勝隆購買甲基安非他命云云，難認與事實相符
    ，自不足採等旨綦詳。核其此部分所為論斷俱有卷內資料足
    憑，且尚無違背經驗、論理法則之情形。李政憶上訴意旨猶
    執陳詞，對原判決所為之上開論斷任意加以指摘，無非係對
    於原判決已詳加論敘說明之事項及屬原審採證認事職權之適
    法行使，持憑己見而為不同之評價，且重為事實之爭執，顯
    與法律規定得為第三審上訴理由之違法情形不相適合，自非
    合法之第三審上訴理由。
㈡、證人之陳述有部分前後不符，或相互間有所歧異時，究竟何
    者為可採，法院仍得參酌卷內其他相關證據資料，依據經驗
    、論理法則，本於自由心證加以斟酌，非謂一有不符或矛盾
    ，即應認其全部均為不可採信。關於李政憶本件被訴販賣第
    二級毒品部分，曾俞緯於警詢時、偵查及審判中之證述內容
    ，前後雖略有出入，然原審經調查相關資料後，依據經驗、
    論理法則，本於自由心證予以斟酌，說明曾俞緯於警詢時及
    偵查中所為其有向李政憶購買甲基安非他命云云之證詞，與
    事實相符而較為可採，而其於審判中翻異前詞所為其係與李
    政憶合資向楊勝隆購買甲基安非他命云云之證詞，顯與情理
    不合，乃迴護李政憶之詞而不可採信等旨綦詳（見原判決第
    8 頁第22行至第13頁第12行），核其此部分論斷，尚無違證
    據法則，自不得任意指為違法。李政憶此部分上訴意旨，無
    非係對原審採證認事職權之適法行使，以及原判決已明確論
    斷說明之事項任意指摘，亦非適法之第三審上訴理由。
㈢、刑事訴訟法第379 條第10款所謂審判期日應調查之證據，係
    指與待證事實具有重要關係，且在客觀上確為法院認定事實
    適用法律之基礎而有調查必要者而言，若所欲證明之事項已
    臻明瞭，即屬欠缺調查之必要性，法院因而未依聲請為無益
    之調查，自難謂於法有違，而不得執為第三審上訴之合法理
    由。李政憶在原審審理時雖聲請傳喚黃瀞瑤，以釐清曾俞緯
    指述其在李政憶住處購買甲基安非他命時，李政憶之家人是
    否有目睹李政憶販賣甲基安非他命予曾俞緯之過程。然原判
    決已說明：曾俞緯於警詢時及偵查中指述李政憶確有本件被
    訴販賣第二級毒品共2 次之犯行明確，復有其等相互間之行
    動電話內之通訊軟體Messenger 通話內容擷圖可佐，李政憶
    亦承認於曾俞緯指述前去其上開住處向其購買甲基安非他命
    時，其確有與曾俞緯見面等情不諱，因而認定曾俞緯所為不
    利於李政憶之指述與事實相符而足以採信，李政憶本件被訴
    販賣第二級毒品共2 次之犯行已臻明確。復以李政憶於原審
    自承黃瀞瑤並未看見「藥頭」及曾俞緯在其上開住處進行甲
    基安非他命之交易過程，乃不再傳喚黃瀞瑤為無益之調查等
    旨綦詳（見原判決第20頁第12至17行），依上述說明，其採
    證自難謂於法有違。李政憶上訴意旨指摘原審未再傳訊黃瀞
    瑤，遽為對其不利之認定，有調查證據未盡之違法云云，無
    非係對於原審採證認事職權之適法行使，任意加以指摘，依
    上述說明，亦非合法之第三審上訴理由。
㈣、按刑法第59條關於犯罪之情狀顯可憫恕，認科以最低度刑，
    仍嫌過重者，得酌量減輕其刑之規定，乃法院在上述規定之
    條件及範圍內得自由裁量之事項。而刑之量定，同屬法院在
    法定刑度範圍內得依職權自由裁量之事項，故法院於量刑時
    ，苟已以行為人之責任為基礎，並斟酌刑法第57條各款所列
    一切情狀，在法定刑度之內予以裁量，又未濫用其職權，所
    量之刑亦無違反公平、比例、罪刑相當及不利益變更禁止原
    則者，自不得遽指為違法。原判決關於曾俞緯量刑部分，認
    為第一審判決以曾俞緯本件所犯販賣第二級毒品共4 罪，均
    已先依修正前毒品危害防制條例第17條第2 項關於偵審中均
    自白減輕之規定減輕其刑至極低度之刑，並審酌刑法第57條
    各款所列事項量處有期徒刑3年8月各2次及有期徒刑3年7 月
    各2 次，核其所量處之刑度尚均與其罪責相當，並無情輕法
    重，縱科以最低度刑猶嫌過重之情形，而無從再依刑法第59
    條規定酌量減輕其刑，已於理由內論敘甚詳（見原判決第19
    頁第12至21行）。核其此部分論斷，於法亦屬無違。曾俞緯
    上訴意旨並未具體指明原判決就其所犯部分維持第一審判決
    之量刑，究有如何逾越法律規範或濫用裁量權限之違法情形
    ，徒執前揭泛詞就原審關於此部分量刑裁量職權之適法行使
    ，任意指摘，亦與法律規定得為第三審上訴理由之違法情形
    不相適合，同非適法之第三審上訴理由。
五、揆諸前揭規定及說明，本件上訴人等之上訴均為違背法律上
    之程式，應併予駁回。
六、按被告對於本案之判決提起上訴者，依刑事訴訟法第455 條
    之27第1 項前段規定，其上訴效力固及於以被告違法行為存
    在為前提之第三人（參與人）相關沒收判決部分；但必須被
    告上訴係合法時，始有效力相及之可言。查本件原判決經上
    訴人等提起上訴，然其等上訴既不合法而應從程序上予以駁
    回，則其等上訴之效力自不及於原判決關於參與人之沒收判
    決部分，本院自無須對原審參與人部分一併加以審判，亦毋
    庸併列原審參與人為本判決之當事人，附此敘明。
據上論結，應依刑事訴訟法第395條前段，判決如主文。
中    華    民    國   111    年    1     月    20    日
                  刑事第一庭審判長法  官  郭  毓  洲  
                                  法  官  林  英  志  
                                  法  官  林  靜  芬  
                                  法  官  蔡  憲  德  
                                  法  官  周  盈  文  
本件正本證明與原本無異
                                  書記官
中    華    民    國   111    年    1     月    24    日